臺灣高等法院花蓮分院刑事判決　　　　　　　　　九十一年度上易字第四號
　　上　 訴　 人　臺灣臺東地方法院檢察署檢察官
　　上訴人即被告　丙○○
　　選 任辯護 人　王丕衍
　　被　　　　告　戊○○
　　選 任辯護 人　吳漢成
右列上訴人因被告等違反農會法案件，不服臺灣臺東地方法院九十年度易字第一八二
號中華民國九十年十一月八日第一審判決( 起訴案號：臺灣臺東地方法院檢察署九十
年度偵字第四三八、四四二、四四三、四四四、四七五、四七七、七四五、八五０號
 )，提起上訴，本院判決如左：
    主  文
原判決關於戊○○部分撤銷。
戊○○連續農會之選舉，對於有選舉權之人，交付財物，而約其選舉權為一定之行使
，處有期徒刑陸月。如易科罰金以佰元折算壹日。
其他上訴駁回。
丙○○緩刑年。
    事  實
一丙○○係臺東縣池上鄉農會（以下簡稱池上農會）第十四屆之理事長候選人，為能
  順利蟬連池上農會第十四屆理事長一職，竟基於概括之犯意，連續為下列犯行：
  (一)於民國（下同）九十年二月十五日會員代表選舉後一星期之某日中午，至臺東縣
    池上鄉大坡二十七之二號第十四屆會員代表潘順傳( 已判刑確定 )之住處拜票，
    並隨即交付新台幣（下同）十萬元予潘順傳，要求其將四張理事票投給丙○○、
    唐源風、魏祥輝及吳國堂四人（農會理事採代表「連記法」投票方式選舉，每名
    代表得連記理事四人）而約定選舉權為一定之行使，潘順傳慨然應允，而許其選
    舉權為一定之行使。潘順傳隨即將所收受賄款交其妻張月枝保管，並從中抽取一
    千元，充當他人結婚賀禮，之後並將賄款藏放於潘順傳之妹潘玉桂位於臺東縣池
    上鄉大坡村二鄰大坡十八之一號住處。
  (二)又於九十年二月二十八日理事選舉前二、三日上午十時許，至臺東縣海端鄉廣原
    村三鄰龍泉一號會員代表甲○○( 已判刑確定 )之住處拜票，並交付十萬元予甲○○，要求於理事選舉投票時投給丙○○等人，而約定其選舉權為一定之行使，
    甲○○竟同意，而許其選舉權為一定之行使。甲○○收受十萬元後，將其中約二
    萬元花用於購買秧苗、約一萬五千元花用於整地、約五千元充當日常生活家用，
    餘款六萬元則埋藏於其住處後方約一百公尺之李子園內。嗣經檢察官據報指揮法
    務部調查局及臺東縣警察局臺東、關山及成功分局循線查獲，並扣得上揭賄款共
    十五萬九千元。
二戊○○亦基於概括之犯意，先於九十年二月十八日上午九時十五分許，在其臺東縣
  池上鄉○○村○○鄰○○○路三號住處，打電話給甲○○（電話號碼：○八九─八
  六一八七○號），要甲○○至其住處一趟，甲○○立即至戊○○上開住處，在該住
  處客廳內，戊○○要求甲○○將理事票投給林慶堂、莊訓祥等人，並交付一萬元予
  甲○○，約其理事選舉為一定之行使，甲○○當場同意而收賄款一萬元；戊○○復
  於三、四日後，再打電話到甲○○住處，要甲○○過來一趟，甲○○亦立即至戊○○上開住處客廳，戊○○要求甲○○將理事票投給林慶堂、莊訓祥等人，並再交付
  一萬元，約其理事選舉為一定之行使，甲○○當場同意而收受該一萬元賄款，並許
  以理事選舉為一定行使。
三案經臺東縣警察局臺東分局、關山分局報告及臺灣臺東地方法院檢察署檢察官自動
  檢舉偵查起訴。
    理  由
一訊據上訴人即被告丙○○坦承於右揭時地有交付金錢予潘順傳、甲○○等人；且稱
  並未明講要彼等二人投票予伊，但彼等應知伊付錢之用意等語。另被告戊○○則矢
  口否認有右揭犯行，辯稱：伊確未向甲○○買票云云。
二本院查：
  (一)被告丙○○係參選臺東縣池上鄉農會第十四屆理事選舉之候選人之事實，業據被
    告丙○○供承不諱，並有臺東縣池上鄉農會第十四屆理事候選人名冊附卷可稽，
    堪認其確為該次農會理事選舉之候選人無訛。又被告潘順傳、甲○○為農會會員
    代表，就該次農會理事選舉均為有選舉權人之事實，亦有池上鄉農會第十四屆農
    事小組選舉會員代表選舉當選人簡歷冊乙份在卷可按，是其二人均為該次農會理
    事選舉中具有選舉權之人之事實，亦堪認定。
  (二)右揭犯罪事實(一)部分，被告丙○○於本院已坦承有付款情事，再關於被告丙○○
    如何於前揭時地向潘順傳行賄要求投票予何人，又被告潘順傳收受賄款後如何交
    予張月枝，最後又如何藏置於潘玉桂住處等情，迭據被告潘順傳於警訊、偵查中
    及原審時供述甚詳，經核與證人張月枝證稱：「問：潘順傳是否將扣案之仟元現
    款交給妳？）答：是，是在他（潘順傳）當選代表後約一星期上午，確實時間我
    已忘記。」、「他說是丙○○給他的錢並要他投票給丙○○。」、「因為要去田
    裏才將錢交給潘玉桂。」等語，及證人潘玉桂證稱：「是張玉枝在九十年三月六
    日下午三時許拿（扣案現款）給我的，她要我替她保管。」等語互核相符（參照
    九十年偵字第四四四號偵查卷第七至十三頁），且警員確於九十年三月六日下午
    在證人潘玉桂住處扣得賄款九萬九千元，有扣押物品清單在卷可稽（偵查卷第六
    十九頁），足證被告潘順傳之自白與事實相符，足堪採信。
  (三)犯罪事實(二)關於被告丙○○如何行賄甲○○，又甲○○如何將用剩賄款六萬元埋
    藏於李子園內部分，除經被告丙○○於本院坦承有付款于甲○○外，並據甲○○
    迭於警訊、偵查中及審理時供述甚詳，經核與證人陳和益即臺東縣警察局臺東分
    局刑事組組長於原審及本院審理時證稱：「本件係在關山分局時所承辦。」、「
    當初調查時有與甲○○曉以大義，希望他主動配合警方協助偵辦，經勸說後，甲○○也同意配合，也坦承收受賄款，並有花用，也將所剩六萬元，埋藏於其家後
    方的李子園內，當時挖時，挖了三十公分時，沒有挖到，因他是埋Ｌ型，在三十
    公分處轉彎才挖到錢，我們到李子園賄款的地方是有新的挖掘的痕跡。」等語，
    並有現場取贓照片六幀可佐，賄款六萬元扣案可稽，
    足證被告甲○○之自
    白與事實相符，亦堪採信。綜上所述，被告丙○○犯行，事證明確，足堪認定。
  (四)犯罪事實二關於被告戊○○如何行賄甲○○等情，業據甲○○於警訊、偵查、原
    審及本院證述詳實。另查：甲○○現年約六十歲，記憶力已不如一般年輕人，加
    上查獲當日( 九十年三月十二日 )距離案發當時約二十多日，證人難免就案情部
    分細節諸如時間、地點等，記憶不清楚，自不得因該細節之陳述，一有不符或矛
    盾，即應認其全部均為不可採信；且本件被告戊○○交付賄款予甲○○之基本事
    實，甲○○於警訊、偵查中及原審及本院審理時，既均為相同之陳述，另上開二
    人於偵查中及原審審理經多次對質，甲○○仍堅詞指述曾收受被告戊○○交付之
    賄款；參之兩造測謊之結果，甲○○就被告戊○○交付賄款予伊收受之基本事實
    ，並無呈現不實之說謊反應，而被告戊○○則呈現不實之說謊反應。足證本件甲○○就上開基本事實之陳述，確與真實性無礙，自得加以採信。又被告戊○○經
    提起公訴後，曾至臺東縣警察局關山分局當面向刑事組組長陳和益( 現已調臺東
    分局刑事組組長 )、小隊長丁○○、偵查員乙○○、余榮盛自白確曾打電話給被
    告甲○○，請被告甲○○到其住處並交付賄款二次；而被告戊○○確有坦承交付
    賄款等情，亦據被告於本院供述實在，並經證人陳和益於本院結證無訛，雖被告
    空言辯稱：係配合陳和益之指示而為不實之陳述云云，核與情理不合，委無可採
    。另卷附之通聯紀錄係被告戊○○住處電話之通聯紀錄，該通聯紀錄上未發現被
    告戊○○打第二通電話予甲○○之記錄，僅能證明被告戊○○未從其住處打電話
    予甲○○，惟不排除被告戊○○使用其他電話( 例如公共電話等 )或行動電話予
    甲○○，是不得僅以通聯紀錄遽認甲○○之供述不實在。而被告戊○○與甲○○
    係多年好友，彼此並無怨隙，甲○○當不致於構詞誣攀被告戊○○；且甲○○指
    述被告戊○○交付賄款予其收受，自己亦須承擔相同之刑責，而須被追繳所收受
    賄款，甲○○縱使至愚，亦不可能做出損人又害己之事，足認甲○○之指述，確
    與事實相符，自可採信，綜上，被告戊○○又所辯各節，乃卸責之詞，自不足採
    ，其犯行亦堪認定。
三核被告丙○○、戊○○所為，均犯農會法第四十七條之一第一項第二款之對於有選
  舉權人交付財物罪。又其等先後二次對於有選舉權之人交付財物之賄選犯行，時間
  密接，構成犯罪要件相同，顯係基於概括之犯意為之，為連續犯，依刑法第五十六
  條之規定，以一罪論，原審就被告戊○○為無罪之諭知，尚有未洽，檢察官執此指
  摘原判決不當，核有理由，此部分應予撤銷改判，爰審酌被告行賄金額不大，僅二
  萬元及犯後態度仍不知悔改等情，量處如主文第二項所示之刑。並諭知易科罰金之
  折算標準。另就被告丙○○部分，原審因依上開法條及刑法第五十六條、第十一條
  前段等規定，酌情量處有期徒刑一年六月，認事用法，尚無不合，被告之上訴意旨
  ，雖指摘原審量刑過重，而檢察官之上訴意旨則指摘原審量刑過輕，惟查：原審係
  於法定三年以下有期徒刑之刑度內為量刑，並無歧出歧入之顯不合理情形，是兩造
  對此部分之上訴均核無理由，應予駁回。末查，被告丙○○前未曾受有期徒刑以上
  刑之宣告，此有臺灣高等法院被告全國前案紀錄表在卷可按，本院衡酌本件臺東縣
  池上鄉農會理事長選舉，被告賄選固屬可議，然被告丙○○以理事長身分領導池上
  鄉農會業務，績效頗佳，有獎狀及報載影本附卷可稽；另其家中留有年邁父親，罹
  患出血性腦中風，亟待其照料，亦有診斷書在卷可查，又於本院中已坦承犯行，頗
  知悔悟，態度良好；堪認被告丙○○經此教訓，應知所警惕而無再犯之虞，本院通
  盤衡酌再三，認以暫不執行為適當，爰併予宣告緩刑三年，以勵自新。
據上論斷，應依刑事訴訟法第三百六十八條、第三百六十九條第一項前段、第三百六
十四條、第二百九十九條第一項前段，農會法第四十七條之一第一項第二款，刑法第
十一條前段、第五十六條、第四十一條第一項前段、第七十四條第一款，罰金罰鍰提
高標準條例第二條，判決如主文。
本案經檢察官邱雲昌到庭執行職務。
中    華    民    國      九十一      年    四        月      三        日
                                審判長法官  吳  鴻  章
                                      法官  林  德  盛
                                      法官  黃  永  祥
右正本證明與原本無異。
本件不得再上訴。
                                    書記官  吳  家  瑩
中    華    民    國      九十一      年    四        月      三        日
